最高法院刑事判決　　　　　　　　　　　　　　　八十八年度台上字第六六六二號
　　上　訴　人　甲○○
　　　　　　　　乙○○
　　右　一　人
　　選任辯護人　林永頌律師
　　　　　　　　辜郁雯律師
　　　　　　　　陳立雯律師
　　上　訴　人　陳健中即陳昌.
右上訴人等因違反懲治走私條例案件，不服臺灣高等法院，中華民國八十八年七月二
十八日第二審更審判決（八十八年度上更(一)字第一三五號，起訴案號：臺灣臺北地方
法院檢察署八十五年度偵字第二五三二二號、第二五六三九號、第二六五八七號），
提起上訴，本院判決如左：
    主  文
上訴駁回。
    理  由
按刑事訴訟法第三百七十七條規定，上訴於第三審法院，非以判決違背法令為理由，
不得為之。是提起第三審上訴，應以原判決違背法令為理由，係屬法定要件。如果上
訴理由狀並未依據卷內訴訟資料，具體指摘原判決不適用何種法則或如何適用不當，
或所指摘原判決違法情事，顯與法律規定得為第三審上訴理由之違法情形，不相適合
時，均應認其上訴為違背法律上之程式，予以駁回。本件原判決維持第一審法院依牽
連犯，從一重論處上訴人等共同私運管制物品進口逾公告數額罪刑（甲○○處有期徒
刑一年六月、乙○○、陳健中各處有期徒刑二年六月）之判決，駁回上訴人等在第二
審之上訴。甲○○上訴意旨略稱：(一)系爭天寶十一號平台早在民國八十五年八月二十
日出租予陳志成，陳志成何需於八十五年十月間與甲○○謀議約由李某提供該平台﹖
又順永發號拖船，已賣給陳李秀枝，並非仍在尚好海事工程有限公司（下稱尚好公司
）使用中，既為原判決理由所肯認，吳瑞發在警訊中復供稱陳志成向伊僱船，原判決
事實認定甲○○提供順永發號拖船，顯與理由之說明互有出入。(二)甲○○並無原判決
所認定之與陳志成謀議自大陸私運物品進入台灣地區之犯罪事實，甲○○在警局初訊
時，亦供稱不知天寶十一號平台何時出港，此與陳志成、吳瑞褔所供相符，足見甲○
○祇是受陳志成之託幫忙陳某赴大陸找張國良查看擬走私進入臺灣之大陸酒是否備妥
，其並未參與本件走私罪犯罪構成要件之行為，應非共同正犯，甲○○於上訴理由狀
中就此已有主張，原判決不予採信，遽以走私罪之共同正犯論處甲○○罪刑，顯屬理
由不備。(三)甲○○並未隨船航行至大陸地區，吳瑞褔自桃園縣竹圍港出海航行至大陸
地區係受僱於貨主陳志成，吳瑞褔出海之時間、地點，甲○○並不知情，自未違反臺
灣地區與大陸地區人民關係條例第八十條第一項之規定。(四)本件非走私貨主之人，除
不符宣告緩刑要件之船員李龍木外，其餘之吳瑞褔、林永文均併為緩刑之宣告確定，
且宣告刑僅為有期徒刑一年或一年二月，甲○○在本件犯罪中，亦係聽命於陳志成，
為從犯，擔任工作較實際參與走私之船長或船員為輕，且有正當工作，家中子女或為
智障兒或尚在就學，又符合併為緩刑宣告之要件，第一審法院量處甲○○有期徒刑一
年六月，復未宣告緩刑，原審予以維持，顯然違反個案裁判之妥當性，有違比例原則
及平等原則。陳健中上訴理由略以：(一)吳瑞褔、甲○○在警局初訊中均指認貨主為陳
志成，核與陳志成到案後所供其為貨主，不認識乙○○、陳昌永（即陳健中）相符，
吳瑞褔係在拖運走私物品途中為警查獲接受訊問，甲○○則是在高速公路西螺收費站
為警拘獲，於八十五年十一月十二日上午八時經警隔離訊問，嗣於解送臺灣台北地方
法院檢察署偵辦之初，二人皆供稱：「警訊時所言實在，筆錄有看過」，案重初供，
自足證明貨主為陳志成，經甲○○聯絡大陸人民張家良購買私貨後，僱用吳瑞褔等人
駕船走私來台，渠等於警、偵訊之初，要無獨攬刑責，為陳健中開脫之必要，陳志成
亦無迴護陳健中之理，陳健中辯稱未參與本件走私即非不可採信。況且乙○○、甲○
○獲准交保後，曾南下高雄找陳健中理論其等懷疑遭陳健中密告之事，經陳健中澄清
後，渠二人深覺咬出陳健中實為不該，乃寄存證信函向陳健中道歉，有存證信函在卷
可按，其內容與乙○○調查證據聲請狀所稱其極可能遭人誣陷等語相符，甲○○、乙
○○在原審審理中，復坦承為報復而咬出陳健中，原審對上開有利於陳健中之證據不
予採納，復未於判決內說明理由，自有判決不備理由之違法。(二)乙○○於獲案之初，
雖為不利於陳健中之供述，甲○○於警局第二次訊問時，亦附和其說，但乙○○供稱
：「被查獲這一次，陳昌永（即陳健中）購買其中五沈箱之大陸酒，陳志成出錢購買
其中六個沈箱之大陸酒，我不認識大陸人張國良，我買的酒用貨車載至褔建深滬港由
甲○○請的工人裝入沈箱」，與甲○○供稱：「今年五月份，我到大陸經由張國良介
紹認識乙○○、陳昌永（即陳健中），大家商議決定用沈箱走私酒，並想用張國良倉
庫寄放，我及張國良安排將貨品運至碼頭上沈箱，陳昌永（即陳健中）有五個沈箱、
陳志成有四個沈箱，乙○○有一個沈箱」不符，且與甲○○在警局初訊中所供歧異，
況且乙○○、甲○○並未具體指明扣案十二個沈箱中，究竟何者為陳健中所有、何者
為乙○○所有，陳健中與陳志成間如何計算費用，不唯無從證明陳健中有參與本件犯
罪，亦無從證明該走私物品並非全屬陳志成所有，原審就此未予查明，自有未當。(三)
乙○○自第一審法院准予交保後，即一再陳述遭警刑求取供而不得不承認之事，甲○
○復供明是因發現乙○○遭刑求，才配合其供述，其等不利於陳健中之供述，自不得
採為認定陳健中犯罪之證據。(四)甲○○在第二次警局訊問時，乙○○在警局初訊中之
供述，如若屬實，則上開沈箱內之物品既係由乙○○、陳健中、陳志成及另一王姓女
子分別購入，委託甲○○運送，運抵台灣竹圍港後，又須分別交予貨主，顯見彼等乃
各人走私各人之物品，且係分別委託運送，本件共犯關係應分別存在於甲○○與其四
人之間，彼四人間應無共犯關係，原判決認陳健中與乙○○、陳志成及該王姓女子間
有共同正犯關係，核與卷內證據資料矛盾，且有適用法則不當之違法。又陳健中等人
既各自出資購入所需之大陸酒及貨物，分別交予甲○○裝入沈箱，則陳健中購入者究
係何沈箱內之物，自有查明之必要，陳健中在原審亦一再聲請調查，原審仍未查明，
自屬未盡調查能事。(五)警方係在八十五年十一月十四日上午九時三十分帶同甲○○追
查贓物及共犯，但檢方又於同日簽發拘票交由警方遠赴高雄機場拘提乙○○，由作業
過程來看，實無可能在半小時內完成拘提工作，是乙○○涉案應非因借提訊問甲○○
而得知，警方應是在此之前早由其他管道得知乙○○為共犯，因此乙○○在毫無證據
之情況下，因而懷疑是陳健中密告，即非絕無可能，此與乙○○、甲○○事後在第一
審法院審理中所供相符，乙○○、甲○○為圖報復而為之自白，自不得採為認定陳健
中犯罪之證據。乙○○上訴理由略稱：(一)陳志成因另案在臺灣台中監獄服刑，在警訊
及偵審期間皆無可能與乙○○見面、串供，其於第一審法院八十六年十二月三十一日
訊問時，即坦承其為貨主，不認識乙○○，原審未向臺灣台中監獄調取陳志成之接見
通信紀錄，即以陳志成之證言係迴護乙○○，有未盡調查能事之違法，況且陳志成與
乙○○素不相識，非親非故，其實無干冒偽證罪責迴護乙○○之必要，原判決不採納
陳志成之證言，有違經驗法則、論理法則。(二)案重初供，原判決未採納甲○○、吳瑞
褔在警局初訊、上訴審及原審法院中有利於乙○○之供述，反而採用甲○○、吳瑞褔
在警局第二次訊問時之供述，又未說明其理由，有違經驗法則及理由不備之違法。(三)
乙○○之警訊筆錄與偵查及第一審筆錄相互矛盾，且與事實不合，原審認其前後供述
無相悖之處，有證據上理由矛盾之違法。(四)乙○○一再供明在警局訊問時曾遭刑求，
甲○○在第一審及原審調查中，亦證明其事，供稱因聽到乙○○被警方刑求之叫聲，
警員告以乙○○已承認要伊變更供詞，乙○○又供稱刑求之人並非陳瑋庭，原判決以
陳瑋庭否認非法取供，即認定乙○○警訊自白具任意性，顯屬未盡調查能事及證據上
理由矛盾，況且於警局第二次訊問甲○○時，並未發現任何新證據，甲○○竟然供出
更多不利於己之犯罪事實，益可認其在第二次警訊中之自白，係因警方刑求、利誘使
然。(五)乙○○在警訊中供稱：「我不認識大陸人張國良。」，與其後所供：「我去過
大陸，向代理商買好了，交給張國良負責」不符，又與甲○○供稱：「今年五月份，
我到大陸經由張國良介紹認識乙○○」迥異。而乙○○供稱：「每個沈箱就給甲○○
五十萬元新臺幣運費」，與甲○○在八十五年十一月十二日所供：「因貨品未成功，
所以未獲得任何金錢，也不知能取得多少金錢」，亦不相同，況且乙○○於八十五年
五月間人在國內，於八十五年十一月六日亦無入境記錄，可見甲○○、乙○○供稱：
「今年五月份，我到大陸經由張國良介紹認識乙○○」、「我就於八十五年十一月六
日返台等待接貨」，並非事實，則甲○○、乙○○自白犯罪之警訊筆錄，有明顯的瑕
疵，原審未予究明，即予採納，有違採證法則各等語。
惟查原判決依憑甲○○在警局第二次訊問、檢察官偵查、乙○○於在警訊、檢察官偵
查及第一審法院第一次調查時之自白、共犯吳瑞褔、陳志成坦承私運大陸地區酒類、
冷媒進入臺灣地區之供述、內政部警政署保安警察第七總隊第一大隊第三中隊臨檢紀
錄表、照片十幀、移交物品收據、臺灣省菸酒公賣局新竹分局扣押物品驗收通知單、
財政部基隆關稅局八十六年一月九日（八六）基普緝驗字第○一三五號函等證據資料
，認定上訴人等有其事實欄所載之犯行，已於理由內詳述其調查證據之結果及取捨證
據認定之理由，並就上訴人等否認之供詞及其所辯乙○○在警局因遭刑求始自白犯罪
、甲○○係因聽聞乙○○遭警刑求之喊叫聲，始配合承認、陳健中是遭乙○○、甲○
○挾嫌誣攀各節，於詳加查證後，敘明認非可採之理由。另對於採納作為本案證據資
料者，為甲○○在警局第二次訊問、檢察官偵查及乙○○於警訊、檢察官偵查及第一
審法院第一次調查中自白犯罪之供述，乙○○供述八十五年十一月六日返台，與其實
際之回台日期（八十五年十一月五日）不符，容係記憶錯誤、陳志成供稱伊為貨主，
甲○○僅出租平台予伊，不認識乙○○、陳健中云云，顯屬迴護之詞，不足採信等情
，亦於判決理由內加以說明，就形式上觀察，原判決並無採證認事違背經驗法則、論
理法則或理由不備等違背法令之情形，上訴意旨置原判決理由已明白論斷、詳予說明
之事項於不顧，仍執原判決未查明乙○○因遭刑求始自白犯罪、其自白八十五年十一
月六日返台等待接運私貨，與事實不符、陳志成有利於上訴人等之證言應屬可信、甲
○○因聽聞乙○○遭刑求之喊叫聲，始配合為陳述及陳健中係遭乙○○、甲○○挾嫌
誣攀等辯解，指摘原判決有未盡調查能事、採證違反經驗法則、論理法則之違法，而
再為單純之事實上爭執，自非適法之第三審上訴理由。再者刑事訴訟以發現真實為目
的，上訴人等先後不同之供述，究以何次為可採，審理事實之法院，自可本於調查證
據之結果，斟酌各方面之情形，依自由心證予以判斷，非謂渠等之供述，一有不符，
即認其之供述均屬不可採信。而所謂經驗法則乃吾人基於日常生活經驗所得之定則，
論理法則乃指理則上當然之定則。經查犯罪嫌疑人於甫到案時堅不吐實或為避就而自
白部分犯行或為迴護共犯，致未一併供出，直至突破其心防後，始如實供出的情況，
乃屢見不鮮之事，原判決審酌調查證據之結果，採納甲○○在警局第二次訊問、檢察
官偵查、乙○○於警訊、檢察官偵查及第一審法院第一次調查時之自白，作為認定上
訴人等犯罪事實之證據資料，乃事實審法院採證認事職權之合法行使，且與採證法則
無違，上訴意旨徒憑自己主觀意見，漫事指摘，謂：「甲○○在警局第二次訊問時自
白之犯罪事實竟較初訊時承認者多，顯見其供稱因怕遭刑求始自白云云，應堪採信，
原判決採證有違經驗法則、論理法則」，顯有誤會。至於原審雖未依乙○○之聲請調
閱陳志成在監服刑期間之接見通信記錄，惟原判決不採納陳志成之證言，乃以其證述
與乙○○、甲○○前開自白犯罪之供述不符，因認其有利於上訴人等之供述，顯屬迴
護之詞，非謂陳志成曾與上訴人等串供，亦非以陳志成與上訴人等有何種特別關係為
據，況且陳志成於本件案發後雖因另案入監服刑，但其入監服刑期間係自八十六年一
月十四日起，有臺灣台中地方法院檢察署執行指揮書影本乙份在卷可按（見第一審卷
第二○五頁），該時間顯在乙○○、甲○○於八十五年十二月二十六日獲准交保停止
羈押之後，而與在監所之人犯交換、溝通訊息，又不以本人與之會面為必要，是以調
取陳志成在臺灣台中監獄之接見通信記錄，尚無從證明陳志成之證言必屬真實可信，
原審就此無調查必要性之證據未予調查，而原審最後審判期日，審判長於調查證據完
畢前，詢問乙○○有何待查證據時，其又答稱：「無」，本院為法律審，乙○○在本
院始再為此項爭執，顯非依據卷內資料而為指摘。又原判決理由內，對於上訴人等其
餘否認犯罪之供述，認非可採，雖未敘明其理由，惟原判決經詳細查證，並指駁甲○
○、乙○○否認自白出於任意性之辯解後，引用甲○○、乙○○前開自白作為認定上
訴人等犯罪之證據資料，已足顯示其對於證據之取捨，其理由內未明確指駁甲○○、
乙○○之其餘否認犯罪之供述，即非理由不備。再依原判決認定之事實觀之，原判決
理由論敘上訴人等為本件犯罪之共同正犯，並無事實理由矛盾之處。況且共同正犯應
對其他共同正犯所實施之行為負全部責任，原判決既認定甲○○事前參與本件犯罪行
為之謀議，順永發拖船之船長吳瑞褔未經主管機關許可將船航行至大陸地區係受甲○
○僱使，甲○○與吳瑞褔就本件犯罪有犯意聯絡及行為分擔，則其依刑法第三十一條
第一項規定，認甲○○與吳瑞褔應共負臺灣地區與大陸地區人民關係條例第八十條第
一項之刑責，於法無違。甲○○上訴意旨執此及就原判決證據之取捨，再為單純之事
實上爭執，顯不足以辨識原判決已具備違背法令之形式要件。又共同被告之供詞，縱
有不完整之處，倘事後已有補強，且經調查結果與事實相符，仍非不得採為其他共同
被告不利之認定。且共同被告之供詞彼此間縱稍有不符或有一部分與事實有異，但就
重要情節之供述，如若無誤，則仍非不得採為認定被告有罪之證據，非謂其中有一部
分與事實不符或彼此間供述有些許歧異，即認全部均無可採。乙○○在警訊中供承八
十五年十一月六日返台等待接運私貨、不認識張國良，被查獲這一次，陳健中購買其
中五沈箱之大陸酒，陳志成出錢購買其中六個沈箱之大陸酒，我買一個沈箱的酒云云
與甲○○供稱八十五年五月間，在大陸經由張國良介紹認識乙○○、陳健中，本次走
私私貨中乙○○的貨為一個沈箱、陳健中有五個沈箱、陳志成四個沈箱、王姓女子有
二個沈箱等語，雖稍見歧異，而乙○○供述八十五年十一月六日回台、甲○○供述於
八十五年五月間在大陸認識張國良，又與事實不符，但彼二人就走私進口之物品中屬
乙○○、陳健中所有者各裝置若干沈箱、如何私運進入臺灣地區等基本事實之供述，
則相互一致，是以原審採納乙○○在警訊、偵查及第一審法院第一次訊問中、甲○○
在第二次警局訊問、偵查時之供述，作為認定上訴人等犯罪之證據資料，自非法所不
許。至於扣案各沈箱內之物品到底屬於何人、上訴人間如何分擔私運上開物品進口之
費用，雖因甲○○、乙○○自第一審法院第二次訊問之後起，翻異前供，一致改稱乙
○○、陳健中未參與本件犯罪，以致無從查證，但依原判決認定之事實，上訴人等與
陳志成等人既是共謀自大陸地區私運物品進入臺灣地區，其後又分別購置大陸酒類及
冷媒，交予甲○○僱使之共犯吳瑞褔、李龍木、林永文等人一次私運進入臺灣地區，
渠等自應就全部物品私運進入臺灣地區之犯罪事實共同負責，從而各沈箱之物品究係
何人購妥、私運進口後由何人取得何部分貨物，乃犯罪行為分擔之問題，原審就此調
查途徑已窮而無從調查之事，未為無益之調查，並非未盡調查能事。陳健中上訴意旨
謂其與乙○○、陳志成應分別與甲○○成立共同正犯，伊與乙○○、陳志成間無共同
正犯關係，顯屬誤會。另吳瑞褔於甲○○與乙○○、陳健中究於何時、地結識，與本
件犯罪之成立，並無必然關聯，亦非當然對於上訴人等有利，非必於判決內加以記載
。又原判決理由內已敘明：「陳健中固稱因於八十五年中秋節與甲○○發生爭執，甲
○○挾怨誣指云云，然查，甲○○於八十五年十一月十二日被警查獲時，並未供出陳
健中為貨主，有該次筆錄在卷可憑，苟甲○○確意在誣指報復，則其於獲案之初應即
為指明，核無至二日後始行供述之必要，是其所為該部分辯解，要與事理不符，次查
陳健中確為本次走私貨主，亦據乙○○迭於警訊、偵審中供明核與甲○○所為供述相
符，乙○○、陳健中確為本件物品貨主乙節，亦足認定。又甲○○於獲案之初，雖未
供稱陳健中是貨主，事後供出，並無影響其證據力」，顯見其就甲○○、乙○○之不
同供述已作取捨，而卷附之存證信函，不過是乙○○在審判外之陳述，其內容與乙○
○在原審當庭供述者，並無不同，原審既已就乙○○前後不同之供述，依調查證據之
結果予以取捨，並指駁陳健中所謂遭挾嫌誣攀云云與事理不符，則原判決理由內雖未
敘明甲○○有部分供述因與事實不符而不予採納及卷附存證信函無足為陳健中有利之
認定，均不過是說明之簡略，難指為理由不備。又天寶十一號平台於八十五年八月二
十日即出租予陳志成、順永發號拖船已轉售予陳李秀枝，固為原判決所認定，但吳瑞
褔在第二次警局訊問時，已供稱：「順永發號拖著天寶十一號平台的工作都是甲○○
出錢僱請我的」（見偵查卷第九二頁背面），則原判決事實認定天寶十一號平台及順
永發號拖船乃甲○○提供，與上引卷證資料及理由論：「順永發號拖船為陳李秀枝
所有，有中華民國船舶國籍證書影本在卷、天寶十一號平台為尚好公司所有，有船舶
租賃合約書影本在卷可稽」，並無歧異，要無事實、理由矛盾之違法可言。至其事實
內未將天寶十一號平台事前已出租予陳志成之事載入，與上訴人等與陳志成共犯本罪
能否成立，並無影響，此項事實認定之簡省，尚難遽指為違法。末查原判決已敘明：
「審酌甲○○、乙○○、陳健中犯罪動機、目的、走私行為對經濟所生危害及犯罪後
態度等一切情狀，分別量處甲○○有期徒刑一年六月，乙○○、陳昌永（即陳健中）
各有期徒刑二年六月」，其量刑不但在法定刑範圍內，而依原判決事實之記載，甲○
○參與本件犯罪之程度、惡性，亦顯較受僱之吳瑞褔、李龍木、林永文等人重，原判
決為不同之量刑，並未違反平等原則及比例原則，不能任意指為違法。至於是否宣告
緩刑，本屬事實審法院有權斟酌之事項，原判決未對甲○○併為緩刑之宣告，自不生
當然違背法令之問題，甲○○上訴意旨執此指摘，殊非提起第三審上訴之適法理由。
綜上所論，上訴人等之上訴，均屬違背法律上之程式，均應駁回。本院為法律審，乙
○○提出之各附件，均無從審酌。
據上論結，應依刑事訴訟法第三百九十五條前段，判決如主文。
中      華      民      國    八十八    年     十一     月     十九     日
                              最高法院刑事第一庭
                                  審判長法官  施  文  仁
                                        法官  張  淳  淙
                                        法官  林  永  茂
                                        法官  蕭  仰  歸
                                        法官  洪  明  輝
      右正本證明與原本無異
                                              書  記  官
中      華      民      國    八十八    年     十一     月    二十六    日
